臺灣嘉義地方法院刑事判決　　　　九十六年度訴字第七二三號
公　訴　人　臺灣嘉義地方法院檢察署檢察官
被　　　告　甲○○
　　　　　　　　　　）
　　　　　　　　　　號
　　　　　　　　　　（另案
上列被告因違反毒品危害防制條例案件，經檢察官提起公訴（九
十六年度毒偵字第一○二二、一○六一號），因被告於本院準備
程序中就被訴事實為有罪之陳述，經本院合議庭裁定由受命法官
獨任以簡式審判程序審理判決如下：
    主  文
甲○○施用第一級毒品，處有期徒刑柒月，減為有期徒刑參月又
拾伍日；又施用第一級毒品，處有期徒刑捌月。應執行有期徒刑
拾月。
    事實及理由
壹、程序事項：
    本件係經被告甲○○於本院準備程序中就被訴事實為有罪之
    陳述，經本院合議庭裁定由受命法官獨任以簡式審判程序加
    以審理，則依據刑事訴訟法第二百七十三條之二、同法第一
    百五十九條第二項之規定，不適用傳聞法則有關限制證據能
    力之相關規定，合先敘明。
貳、實體事項：
一、本件犯罪事實及證據均引用起訴書之記載（如附件）。惟犯
    罪事實欄第五行所記載之「甫於九十六年三月一日執行完畢
    」更正為「於九十五年十月十四日因縮短刑期假釋出監，而
    上開假釋嗣遭撤銷（不構成累犯）」，施用海洛因之方式均
    補充為「以摻入香菸點燃吸食之方式」，施用海洛因之時間
    均補充「（不含為警查獲後之時間）」，證據補充「被告甲
    ○○於審判中之自白」。
二、按毒品危害防制條例於民國九十二年七月九日修正公布，自
    九十三年一月九日施行，其中第二十條、第二十三條將施用
    毒品之刑事處遇程式，區分為「初犯」及「五年內再犯」、
    「五年後再犯」。依其立法理由之說明：「初犯」，經觀察
    、勒戒或強制戒治後，應為不起訴處分或不付審理之裁定；
    經觀察、勒戒或強制戒治執行完畢釋放後，「五年內再犯」
    者，因其再犯率甚高，原實施之觀察、勒戒及強制戒治既已
    無法收其實效，爰依法追訴或裁定交付審理。至於經觀察、
    勒戒或強制戒治執行完畢釋放後，「五年後再犯」者，前所
    實施之觀察、勒戒或強制戒治已足以遮斷其施用毒品之毒癮
    ，為期自新及協助其斷除毒癮，仍適用「初犯」規定，先經
    觀察、勒戒或強制戒治之程式。從而依修正後之規定，僅限
    於「初犯」及「五年後再犯」二種情形，始應先經觀察、勒
    戒或強制戒治程式。倘被告於五年內已再犯，經依法追訴處
    罰，縱其第三次（或第三次以上）再度施用毒品之時間，在
    初犯經觀察、勒戒或強制戒治執行完畢釋放五年以後，已不
    合於「五年後再犯」之規定，且因已於「五年內再犯」，顯
    見其再犯率甚高，原實施觀察、勒戒或強制戒治，已無法收
    其實效，即應依該條例第十條處罰（最高法院九十五年度第
    七次刑事庭會議決議可資參照）。
三、本件被告甲○○曾因施用毒品案件經觀察、勒戒，於九十年
    十二月三日執行完畢釋放，並經臺灣嘉義地方法院檢察署檢
    察官以九十年度毒偵字第一○五二號為不起訴處分。又於五
    年內之九十三年間，因施用毒品案件，經本院分別判處有期
    徒刑五月、十月確定，有臺灣高等法院被告前案紀錄表在卷
    可按。是被告於「初犯」經觀察、勒戒後，曾於五年內再犯
    ，經依法追訴處罰，揆諸上揭說明，本案自無再經觀察、勒
    戒及強制戒治之必要，檢察官逕行起訴，即無不合。又查海
    洛因為毒品危害防制條例第二條第二項第一款所定之第一級
    毒品，故核被告所為，均係犯毒品危害防制條例第十條第一
    項之施用第一級毒品罪。被告持有海洛因以施用，其持有之
    低度行為，應為各該施用之高度行為所吸收，均不另論罪。
    其所犯上開二罪，犯意各別，行為互殊，應予分別論處，併
    合處罰。審酌被告曾因施用毒品經裁定觀察、勒戒執行完畢
    及判處徒刑，猶未知警惕而再犯本案，足見其未徹底戒除施
    用毒品之惡習，惟念及施用毒品本質上係戕害自身健康之行
    為，尚未嚴重破壞社會秩序或侵害他人權益，且被告業於審
    判中坦承犯行暨其犯罪之動機、目的、手段、智識程度及本
    件並非如起訴書所指構成累犯等一切情狀，認蒞庭實行公訴
    之檢察官建議判處應執行有期徒刑一年尚屬過重（按：上開
    其中一罪並應予減刑，詳後述），爰分別量處如主文所示之
    刑。
四、又按犯罪在九十六年四月二十四日以前者，除本條例另有規
    定外，依下列規定減刑：一、死刑減為無期徒刑。二、無期
    徒刑減為有期徒刑二十年。三、有期徒刑、拘役或罰金，減
    其刑期或金額二分之一。中華民國九十六年罪犯減刑條例第
    二條第一項定有明文。而被告上開於九十六年三月間施用第
    一級毒品犯行之犯罪時間在九十六年四月二十四日以前，復
    無該條例所規定不得減刑之例外情形，自合於上開條例第二
    條第一項第三款之規定，應依法減其宣告刑二分之一，並定
    其應執行之刑。
五、據上論斷，應依刑事訴訟法第二百七十三條之一第一項、第
    二百九十九條第一項前段、第三百十條之二、第四百五十四
    條第二項，毒品危害防制條例第十條第一項，刑法第十一條
    前段、第五十一條第五款，中華民國九十六年罪犯減刑條例
    第二條第一項第三款、第七條、第九條、第十一條，判決如
    主文。
本案經檢察官徐鈺婷到庭執行職務。
中　　華　　民　　國　九十六　年　 十二 　月　二十四  日
                  刑事第四庭    法　官　吳育霖
上列正本證明與原本無異。
如不服本判決，應於判決送達後十日內向本院提出上訴狀，上訴
書狀依法應敘述具體理由，如未敘述具體理由者，應於上訴期間
屆滿後二十日內補提理由書於本院（均應附繕本）。告訴人或被
害人如對於本判決不服者，應具備理由請求檢察官上訴，其上訴
期間之計算係以檢察官收受判決正本之日期為準。
中　　華　　民　　國　九十六　年　 十二 　月　二十四  日
                                書記官  林美芳
附錄本案論罪科刑法條：
毒品危害防制條例第十條
施用第一級毒品者，處六月以上五年以下有期徒刑。
施用第二級毒品者，處三年以下有期徒刑。
